【裁判字號】    96,訴,10392
【裁判日期】    970130
【裁判案由】    給付租金
【裁判全文】
臺灣臺北地方法院民事判決             96年度訴字第10392號
原      告  甲○○
被      告  乙○○
上列當事人間給付租金事件，本院於民國九十七年一月十四日言
詞辯論終結
，判決如下：
    主  文
被告應給付原告新台幣貳拾萬壹仟柒佰貳拾伍元及自民國九十六
年十月三十日起至清償日止，按年息百分之五計算之利息。
訴訟費用由被告負擔四分之一，其餘四分之三由原告負擔。
    事實及理由
一、本件原告起訴主張：
（一）原告前於民國九十五年十一月八日就「荷蘭村生機果菜行
      」與被告簽立營業讓渡暨營業場所及生財器具租賃契約書
      （以下簡稱系爭契約書），嗣後並於同年十一月二十九日
      簽立協議書與補充協議書，約定由原告將「荷蘭村生機果
      菜行」之營業讓渡予被告，讓渡價金為新台幣（下同）一
      百二十萬元，租賃期限為五年，即自九十五年十二月一日
      起一百年十一月三十日為止，每月租金十二萬元。
（二）被告自九十六年三月份後，即開始遲延給付租金，被告為
      此雖於九十六年四月二十七日簽立切結書，承諾於九十六
      年五月十日前，清償所積欠之當年度三、四月份租金，並
      同意日後如期繳納租金，如無法履行承諾，租約終止，原
      告得將房屋斷水、斷電並註銷荷蘭村生機果菜行之營利登
      記。
（三）然被告於六月份所繳交之租金支票，因存款不足而遭退票
      ，七月份租金以及員工勞保、健保費用及水電費等，均未
      繳納，原告對此曾委託律師於九十六年七月十九日發函催
      告被告應於文到後三日內給付所積欠之租金以及上開未繳
      納之款項，否則即為斷水、斷電，並終止租約，除沒收被
      告已付之押金外，並請求一切損害賠償及相關違約金。然
      被告仍未給付，故兩造之上開契約關係應已終止。
（四）經扣抵押金後，原告尚積欠原告八萬一千七百二十五元，
      以及依據契約所約定之相當於六個月租金數額即七十二萬
      元之賠償金額，則被告應給付原告共計八十萬一千七百二
      十五元。為此，原告求為判決：被告應給付原告八十萬一
      千七百二十五元及自九十六年十月三十日起至清償日止，
      按年息百分之五計算之利息。
二、被告雖不否認積欠原告八萬一千七百二十五元尚未清償，然
    辯稱相當於六個月租金數額之賠償金額，金額過高，被告無
    法負擔等語。經查，系爭契約書第六條固然約定「期前終止
    租約：雙方若需於租賃期限屆滿前提前終止租約者，終止之
    一方應於二個月以前以書面通知對方，並應以六個月之租金
    數額作為賠償對方之金額。」。惟按債務已為一部履行者，
    法院得比照債權人因一部履行所受之利益，減少違約金；約
    定之違約金額過高者，法院得減至相當之數額。民法第二百
    五十一條、第二百五十二條有明文規定。又當事人約定契約
    不履行之違約金過高者，法院得依民法第二百五十二條以職
    權減至相當之數額，是否相當仍須依一般客觀事實、社會經
    濟狀況及當事人所受損害情形，以為酌定標準，而債務已為
    一部履行者，亦得比照債權人所受利益減少其數額，最高法
    院亦著有四十九年台上字第八０七號判例要旨可資參照。據
    此，原告主張上開契約已約定被告應給付原告相當於六個月
    租金數額即七十二萬元之損害賠償，固非全然無據，然本院
    審酌被告所積欠之金額為八萬一千七百二十五元、系爭契約
    於九十五年十二月一日起迄至九十六年七月份終止、被告已
    為部分履行、原告已經取回相關營業權利等一切情狀，認為
    上開損害賠償預定金額，應酌減至相當於一個月租金數額即
    十二萬元。
三、綜上所述，原告前揭請求，應以其中二十萬一千七百二十五
    元及自九十六年十月三十日起至清償日止，按年息百分之五
    計算之利息部分，為有理由，應予准許，逾此部分，為無理
    由，應予駁回。又本案事證已臻明確，兩造其餘主張與攻擊
    防禦方法，經核均與本案判決結果無影響，爰不一一予以審
    酌，附此說明。
據上論結，本件原告之訴為一部有理由，一部無理由，依民事訴
訟法第七十九條前段，判決如主文。
中    華    民    國  九十七  年  一   月    三十   日
                  民事第四庭    法  官  匡偉
以上正本係照原本作成
如對本判決上訴，須於判決送達後20日內向本院提出上訴狀
中    華    民    國  九十七  年  一   月    三十   日
                                書記官  陳莉庭


司法院資訊處製作；財團法人民間司法改革基金會備份。
